【裁判字號】    95,上訴,1061
【裁判日期】    950816
【裁判案由】    違反槍砲彈藥刀械管制條例等
【裁判全文】
臺灣高等法院高雄分院刑事判決        95年度上訴字第1061號
上  訴  人  臺灣屏東地方法院檢察署檢察官
被      告  乙○○
指定辯護人  李靜怡律師
上列上訴人因被告違反槍砲彈藥刀械管制條例等案件，不服臺灣
屏東地方法院95年度訴字第64號中華民國95年4月20日第一審判
決（起訴案號：臺灣屏東地方法院檢察署94年度偵字第5327號）
，提起上訴，本院判決如下：
    主  文
原判決撤銷。
乙○○未經許可，持有可發射子彈具有殺傷力之改造槍枝，處有
期徒刑參年貳月，併科罰金新臺幣伍萬元，罰金如易服勞役，以
新台幣壹仟元折算壹日，扣案之仿BERETTA 廠92FS型半自動改造
玩具手槍壹枝（槍枝管制編號0000000000）及制式子彈伍顆均沒
收；又以加害生命、身體之事，恐嚇他人致生危害於安全，處有
期徒刑月。應執行有期徒刑參年肆月，併科罰金新臺幣伍萬元
，罰金如易服勞役，以新台幣壹仟元折算壹日，扣案之仿BERETTA
廠92FS型半自動改造玩具手槍壹枝（槍制管制編號0000000000）
及制式子彈伍顆均沒收。
    事  實
一、乙○○明知具有殺傷力之改造手槍或子彈、係屬槍砲彈藥刀
    械管制條例列管之槍砲、彈藥，未經許可不得持有，竟於民
    國94年7 月24日前二、三週之某日，在高雄縣鳳山市某處，
    向真實姓名、年籍均不詳綽號「佳佳」之女子借得具有殺傷
    力之仿BERETTA 廠92FS型半自動改造玩具手槍1 枝（含彈匣
    1 個，槍枝管制編號0000000000）及口徑9 厘米之制式子彈
    6 顆（其中1 顆已因鑑驗試射而滅失）而持有之，平時均置
    於其所之土黃色皮包內，藏放於其所駕駛之車牌號碼YO－
    8160號自用小客車駕駛座後方踏板上。94年7 月24日約17時
    許，乙○○駕駛上開YO－8160號自小客車，搭載友人丁○○
    、丙○○，自屏東縣墾丁地區欲北上返回同縣東港鎮，途經
    同縣枋山鄉省道台17線接近楓港大橋處，因與駕駛自用小客
    車同方向行駛之甲○○互相超車，雙方均生不滿之心。甲○○即持車上之鋁製棒球棒伸出車窗外揮舞，向乙○○示威；
    乙○○見狀即基於恐嚇危害安全之犯意，於車輛行駛中自駕
    駛座後方取出上開改造手槍（未填裝子彈），以左手持該改
    造手槍指向駕車中之甲○○，致甲○○見狀心生畏懼加速駛
    離並報警處理，嗣於同日17時30分許，乙○○駕駛該車至屏
    東縣枋山鄉內獅火車站前附近，見前方約500 公尺處有警方
    攔撿，乃將內裝該改造手槍、子彈之上開土黃色皮包丟出車
    外，並將車駛入巷子內停車後，下車步行至該巷口檳榔攤購
    買飲料時，為警查獲，並於屏東縣枋山鄉內獅火車站前排水
    溝內扣得上揭皮包內有該改造手槍1 枝及裝於塑膠盒子內之
    子彈6 顆。
二、案經屏東縣警察局枋寮分局報告臺灣屏東地方法院檢察署檢
    察官偵查起訴。
    理  由
一、按被告以外之人（含證人、鑑定人、告訴人、被害人、共同
    被告等）於審判外之陳述雖不符刑事訴訟法第159 條之1 至
    第159 條之4 等4 條文規定，而經當事人於審判程序同意作
    為證據，法院審酌該言詞陳述或書面陳述作成時之情況，認
    為適當者，亦得為證據；當事人、代理人或辯護人於法院調
    查證據時，知有第159 條第1項不得為證據之情形，而未於
    言詞辯論終結前聲明異議者，視為有前項之同意。刑事訴訟
    法第159 條之5 第1 項、第2 項定有明文。本件證人甲○○
    、鐘羽萱及丁○○等人於警詢中之陳述，業經被告乙○○於
    原審審判程序中，明示同意作為證據，並捨棄詰問權；且於
    本院調查證據時檢察官、被告及辯護人均已明知該等陳述係
    審判外之陳述，不得作為證據之情形，而均未於言詞辯論終
    結前聲明異議，依上開刑事訴訟法第159 條之5 第1 項、第
    2 項之規定，自均得作為證據。
二、本件犯罪事實部分，業據被告乙○○於本院審理中坦承不諱
    ，核與證人甲○○、丙○○、丁○○本院審理中之證述相符
    （見本院卷第42-51 頁），並有查獲時之現場照片9 幀附卷
    （見警卷第21-25 頁）及仿BERETTA 廠92FS型半自動改造玩
    具手槍1 枝及制式子彈6 顆扣案可佐。而前揭槍、彈，經送
    內政部警政署刑事警察局以性能檢驗法、制式子彈試射法鑑
    定結果，分別認送鑑改造手槍係由仿BERETTA 廠92FS型半自
    動手槍製造之玩具手槍換裝土造金屬槍管而成之改造手槍，
    機械性能良好，可擊發適用子彈，認具殺傷力；送鑑制式子
    彈6 顆，認均係直徑9 厘米制式子彈，經檢視，其中1 顆彈
    底具撞擊痕跡，經實際試射，可擊發，認具殺傷力，餘5 顆
    ，亦認均具殺傷力，此有該局94年10月6 日刑鑑字第094011
    7692號槍彈鑑定書附卷可稽（見94年度核退字第526 號卷第
    9 頁），足認被告自白與事實相符，應可採信。本件事證明
    確，被告犯行堪以認定。
三、被告乙○○持改造手槍對準甲○○之行為，客觀上即足使被
    害人甲○○就己身之生命、身體受到安全之危害，而心生畏
    懼。是核被告乙○○所為，係犯槍砲彈藥刀械管制條例第8
    條第4 項之未經許可持有其他可發射子彈具殺傷力之改造手
    槍罪、同條例第12條第4 項之未經許可持有子彈罪及刑法第
    305 條恐嚇危害安全罪。又被告以一行為，持有前揭扣案仿
    BERETTA 廠92FS型半自動改造玩具手槍1 枝及制式子彈6 顆
    ，係同時觸犯槍砲彈藥刀械管制條例第8 條第4 項及同條例
    第12條第4 項之罪，為一行為觸犯二罪名，為想像競合犯，
    應從一重之同條例第8 條第4 項之未經許可持有其他可發射
    子彈具殺傷力之改造手槍罪處斷（95年7 月1 日修正施行之
    新法第55條但書係科刑之限制，為法理之明文化，非屬法律
    之變更，最高法院95年5 月23日刑事庭第8 次會議決議參照
    ）。被告所犯恐嚇危害安全罪，顯係基於超車糾紛而另行起
    意，故與持有具殺傷力之改造手槍罪間犯意各別，罪名不同
    ，應分論併罰之。原審予以論科，固非無見，惟刑法第59條
    得減輕其刑之規定，係以「犯罪之情狀可憫恕」為要件，被
    告同時持有具殺傷力之改造手槍及制式子彈，對社會治安危
    害甚大，且其置放於其駕駛之車上達2-3 週之久，於案發當
    日仍放置於所駕之自用小客車上，與甲○○發生超車糾紛，
    見甲○○以鋁棒揮舞示威時，更以該改造手槍指向甲○○，
    致甲○○心生畏懼，其危害即為明顯而重大，且當時甲○○
    並未持該鋁棒對其人身或車子為攻擊，亦經甲○○於本院審
    理中證稱在卷（見本院卷第50、51頁），被告犯罪情狀並無
    可憫恕之處甚明，原判決適用刑法第59條之規定減輕其刑，
    尚非妥適；又被告對社會治安危害甚大，已如前述，自不宜
    宣告緩刑，且被告持有具殺傷力改造手槍之犯行為最輕法定
    本刑3 年以上有期徒刑之罪，其既無適用刑法第59條減輕其
    刑之餘地，自與宣告緩刑之要件不合，原判決宣告緩刑亦有
    未合。檢察官執此提起上訴，為有理由，原判決應由本院撤
    銷改判。爰審酌被告於犯案時年僅23歲，因智慮尚淺，而持
    有本件槍枝、子彈，復血氣方剛而持該改造手槍恐嚇，惟並
    未具體造成他人傷亡，及犯後坦承犯行，態度尚可等一切情
    狀，分別量處如主文第2 項所示之刑，並定其應執行之刑，
    併就罰金部分諭知易服勞役之折算標準。按95年7 月1 日修
    正施行後刑法第2 條第1 項規定：「行為後法律有變更者，
    適用行為時之法律。但行為後之法律有利於行為人者，適用
    最有利於行為人之法律」。被告行為後，刑法第51條業於民
    國94年1 月7 日修正公布，並於95年7 月1 日施行，修正前
    刑法第51條規定：「數罪併罰，分別宣告其罪之刑，依左列
    各款定其應執行者：」其中第5 款規定：「宣告多數有期徒
    刑者，於各刑中之最長期以上，各刑合併之刑期以下，定其
    刑期。但不得逾二十年。」修正後刑法第51條第5 款規定：
    「宣告多數有期徒刑者，於各刑中之最長期以上，各刑合併
    之刑期以下，定其刑期。但不得逾三十年。」比較結果，修
    正後刑法並非較有利於行為人，依刑法第2 條第1 項前段之
    規定，仍應依修正前刑法，定其應執行之刑。又被告犯罪行
    為時，刑法第42條第2 項前段規定：「易服勞役以1 元以上
    3 元以下折算一日。」又被告行為時之易服勞役折算標準，
    業據修正前罰金罰鍰提高標準條例第2 條前段規定，就其原
    定數額提高為100 倍折算1 日，則本件受刑人行為時之易服
    勞役折算標準，應以銀元300 元折算1 日，即新台幣900 元
    折算1 日。惟95年7 月1 日修正公布施行之刑法第42條第3
    項前段規定：「易服勞役以新台幣一仟元、二仟元或三仟元
    折算一日。」比較修正前後之易服勞役折算標準，以修正後
    之規定，較有利於被告，則應依修正後刑法第2 條第1 項後
    段規定，適用修正後之刑法第42條第3 項前段規定，定其折
    算標準，均附此敘明。扣案之仿BERETTA 廠92FS型半自動改
    造玩具手槍1 枝（含彈匣）及制式子彈5 顆，均係違禁物，
    應依刑法第38條第1 項第1 款規定，均宣告沒收。扣案皮包
    1 只係作為藏放本件改造手槍及子彈之用，塑膠盒1 只則係
    供藏放本件子彈之用，均為被告持有本件槍彈之工具，且均
    為被告所有，此業經被告供承在卷（見本院卷第53頁），均
    依刑法第38條第1 項第2 款為沒收之宣告。另送鑑制式子彈
    1 顆，既因鑑驗試射完畢而滅失，毋庸併宣告沒收，附此敘
    明。
據上論斷，應依刑事訴訟法第369 條第1 項前段、第364 條、第
299 條第1 項前段，槍砲彈藥刀械管制條例第8 條第4 項、第12
條第4 項，刑法第11條前段、第2 條第1 項前段、第305 條、第
55條、（修正前）第51條第5 款、第38條第1 項第1 款、第2款
、第42條第2 項，判決如主文。
本案經檢察官林應華到庭執行職務。
中    華    民    國    95    年    8     月    16    日
                  刑事第八庭    審判長法  官  李炫德
                                      法  官  李淑惠
                                      法  官  蔡國
以上正本證明與原本無異。
如不服本判決應於收受本判決後10日內向本院提出上訴書狀，其
未敘述上訴理由者，並得於提起上訴後10日內向本院補提理由書
狀（均須按他造當事人之人數附繕本）「切勿逕送上級法院」。
中    華    民    國    95    年    8     月    16    日
                                      書記官  顏惠華
附錄本件判決論罪科刑法條：
（槍砲彈藥刀械管制條例第8條）
未經許可，製造、販賣或運輸鋼筆槍、瓦斯槍、麻醉槍、獵槍、
空氣槍或第4 條第1 項第1 款所定其他可發射金屬或子彈具有殺
傷力之各式槍砲者，處無期徒刑或5 年以上有期徒刑，併科新臺
幣1 千萬元以下罰金。
未經許可，轉讓、出租或出借前項所列槍枝者，處 5 年以上有期
徒刑，併科新臺幣 1 千萬元以下罰金。
意圖供自己或他人犯罪之用，而犯前二項之罪者，處無期徒刑或
 7 年以上有期徒刑，併科新臺幣 1 千萬元以下罰金。
未經許可，持有、寄藏或意圖販賣而陳列第 1 項所列槍枝者，處
 3 年以上10年以下有期徒刑，併科新臺幣700 萬元以下罰金。
第 1 項至第 3 項之未遂犯罰之。
（槍砲彈藥刀械管制條例第12條）
未經許可，製造、販賣或運輸子彈者，處 1 年以上 7 年以下有
期徒刑，併科新台幣 500 萬元以下罰金。
未經許可，轉讓、出租或出借子彈者，處 6 月以上 5 年以下有
期徒刑，併科新台幣 300 萬元以下罰金。
意圖供自己或他人犯罪之用，而犯前二項之罪者，處 3 年以上
10 年以下有期徒刑，併科新台幣 700 萬元以下罰金。
未經許可，持有、寄藏或意圖販賣而陳列子彈者，處 5 年以下有
期徒刑， 併科新台幣 300 萬元以下罰金。
第 1 項至第 3 項之未遂犯罰之。
刑法第305條


司法院資訊處製作；財團法人民間司法改革基金會備份。
